【裁判字號】    99,訴緝,31
【裁判日期】    990326
【裁判案由】    台灣地區與大陸地區人民關係條例
【裁判全文】
臺灣臺北地方法院刑事判決              99年度訴緝字第31號
公  訴  人  臺灣臺北地方法院檢察署檢察官
被      告  壬○○
上列被告因違反臺灣地區與大陸地區人民關係條例等案件，經檢
察官提起公訴（八十八年度偵字第五四四六號、第五四四七號）
，本院判決如下：
    主  文
本件公訴不受理。
    理  由
一、公訴意旨略以：被告壬○○夥同王全成（四十四年次，所涉
    偽造文書等犯行，另經本院以九十五年度訴緝字第一九○號
    刑事判決，判處有期徒刑一年六月，減刑為有期徒刑九月確
    定）、吳雲亮（所涉偽造文書等犯行，另經本院以九十四年
    度簡字第一六○八號刑事判決，判處有期徒刑六月確定）及
    梁振發（所涉偽造文書等犯行，另經本院以九十四年度簡字
    第一六○八號刑事判決，判處有期徒刑三月，緩刑二年確定
    ），於民國八十七年十月間，由梁振發赴大陸，與大陸地區
    女子林賽英辦理假結婚，再向雲林縣虎尾鎮戶政事務所，申
    辦戶籍登記，使戶政事務所人員將此不實事項，登載於職務
    上所掌之公文書，足生損害於戶政管理之正確性；嗣於同年
    十一月，經梁振發介紹有共同犯意聯絡之王全成（四十七年
    次，所涉偽造文書等犯行，另經本院以九十四年度簡字第一
    六○八號刑事判決，判處有期徒刑三月，緩刑二年確定）與
    林彩玉（所涉偽造文書等犯行，另經本院以九十四年度簡字
    第一六○八號刑事判決，判處有期徒刑三月，緩刑二年確定
    ），以每張身分證新臺幣（下同）一萬元之代價，向被害人
    丁○○、甲○○、丙○○、庚○○、戊○○、癸○○、己○
    ○、辛○等人，收購身分證，得手後交由王全成（四十四年
    次）、吳雲亮、壬○○三人，換貼大陸人士照片，加以變造
    後持向外交部領事事務局，申辦中華民國護照，使承辦人員
    將此不實事項，登載於職務上所掌之公文書，並據以核發護
    照，足生損害於護照管理之正確性，再提供予大陸地區人民
    鄭秀菁（所涉偽造文書等犯行，另經本院以八十八年度易字
    第七二八號刑事判決，判處有期徒刑一年六月確定）等人使
    用，持以非法進入臺灣地區，嗣於同年十二月二十四日，鄭
    秀菁持變造之丁○○身分證及護照，向美國在臺協會辦理簽
    證之際，為承辦人員發覺而報警循線查獲。因認被告壬○○
    涉犯刑法第二百十四條之使公務員登載不實罪嫌，同法第二
    百十六條、第二百十二條之行使變造特種文書罪嫌，及臺灣
    地區與大陸地區人民關係條例第七十九條第一項之使大陸地
    區人民非法進入臺灣地區罪嫌等語。
二、按同一案件繫屬於有管轄權之數法院者，由繫屬在先之法院
    審判之，刑事訴訟法第八條定有明文；又依第八條之規定不
    得為審判者，應諭知不受理之判決，並得不經言詞辯論為之
    ，同法第三百零三條第七款、第三百零七條亦有明文。又所
    稱同一案件包括事實上及法律上同一案件，係指所訴彼此兩
    案為同一被告，其被訴之犯罪事實亦屬同一者而言，至案件
    是否同一，應從被告與犯罪事實二方面觀察，實質上或裁判
    上一罪，其基本事實或有差異，惟在實體法上作成一罪，刑
    罰權僅為單一，其在法律上之事實關係既屬單一，具有不可
    分性，則檢察官雖僅就其犯罪事實一部起訴，效力仍及於全
    部，亦不失為同一案件，故就連續犯之犯罪事實一部提起公
    訴，依審判不可分原則，其效力及於全部，其他部分自不得
    再行提起公訴。
三、經查：
  (一)被告壬○○與王憲成、王全成、林天民等人共同基於行使偽
    造特種文書、行使偽造私文書及違反國家安全法之概括犯意
    聯絡，連續於1.八十七年五月二十七日，安排大陸地區人民
    朱榕群、江敬平自大陸地區連江縣偷渡至我國境內之馬祖北
    竿後，由壬○○將其等之照片換貼至林成家、蔡仁和之身分
    證上，以此方式變造身分證後，將該身分證交由林天民轉交
    朱榕群、江敬平，使朱榕群、江敬平得於翌（二十八）日十
    二時三十分許出示上開變造之身分證予馬祖北竿機場安檢人
    員而行使之，而自馬祖搭機至臺北松山機場，由壬○○接應
    藏匿於臺中市某民宅內。嗣壬○○再持朱榕群、江敬平之照
    片，及上開變造之身分證，偽造林成家、蔡仁和之普通護照
    入出境許可申請書後，利用不知情之全錄旅行社職員，持向
    外交部領事事務局申請林成家、蔡仁和之護照，使不知情之
    外交部領事事務局人員因此核發上貼有朱榕群、江敬平照片
    之林成家、蔡仁和護照，壬○○取得上揭護照後，遂陪同朱
    榕群、江敬平往美國駐臺灣辦事處辦理赴美簽證，而出示上
    揭偽造護照而行使，因而取得赴美簽證後，於八十七年六月
    二日在桃園中正國際機場辦理出境通關手續時，再度出示上
    揭偽造護照予桃園中正國際機場安檢人員而行使；2.八十七
    年六月三日，安排大陸地區人民陳思興、鄭海生自大陸地區
    福建省馬尾偷渡至我國境內之金門後，由壬○○將其等之照
    片換貼至王勇志、蔡時堯之身分證上，以此方式變造身分證
    後，將該身分證交由林天民轉交陳思興、鄭海生，使陳思興
    、鄭海生得於同日某時許出示上開變造之身分證予金門機場
    安檢人員而行使之，而自金門搭機至臺北松山機場，由王全
    成接應藏匿於臺北縣板橋市○○○路二二五號之二「巴達雅
    飯店」○九六室內。嗣壬○○再持陳思興之照片，及上開變
    造之王勇志身分證，偽造王勇志之普通護照入出境許可申請
    書後，利用不知情之旅行社職員，持向外交部領事事務局申
    請王勇志之護照，使不知情之外交部領事事務局人員因此核
    發上貼有陳思興照片之王勇志護照，壬○○取得上揭護照後
    ，遂陪同陳思興前往加拿大駐臺北辦事處辦理赴加簽證，而
    出示上揭偽造護照而行使；3.八十七年七月間，安排大陸地
    區人民高威、鄭秋生、高棋、高德天、施華、陳文義自大陸
    地區福建省平鎮縣偷渡至我國境內之桃園縣後，由壬○○接
    應藏匿於臺中市某處，並由壬○○將其等之照片換貼至陳林
    森、陳茂源、蘇世凱、王福瑞、張清龍、潘惠人之身分證上
    ，以此方式變造身分證後，再偽造陳林森、陳茂源、蘇世凱
    、王福瑞、張清龍、潘惠人之普通護照入出境許可申請書，
    持向外交部領事事務局臺中服務處申請陳林森、陳茂源、蘇
    世凱、王福瑞、張清龍、潘惠人之護照，使不知情之外交部
    領事事務局人員因此核發上貼有鄭秋生、高棋照片之陳林森
    、陳茂源護照；4.壬○○為掩飾其身份，復以將自己照片換
    貼於吉效榮之身分證之方式，變造吉效榮之身分證，再偽造
    吉效榮之普通護照入出境許可申請書，持向外交部領事局申
    請吉效榮之護照，使不知情之外交部領事事務局人員因此核
    發上貼有壬○○照片之護照後，壬○○即自八十六年一月十
    二日起至八十七年一月十四日止，將該偽造之吉效榮護照持
    向桃園中正國際機場之證照查驗人員行使，並於入境旅客申
    報單上偽造吉效榮之署押而偽造私文書後持交桃園中正國際
    機場查驗人員而行使，以吉效榮名義出入境達十四次，使不
    知情之證照查驗人員，在其職務上所掌管之出入境資料上為
    吉效榮出入境之不實記載。壬○○上揭行為，經臺灣桃園地
    方法院檢察署（下稱桃園地檢署）檢察官偵查後，認其涉犯
    國家安全法第六條第一項，刑法第二百十六條、第二百十二
    條之行使變造特種文書罪嫌，同法第二百十六條、第二百十
    條之行使偽造私文書罪嫌及同法第二百十四條之使公務員登
    載不實罪嫌，遂以八十七年度偵字第一五四五二號、八十八
    年度偵緝字第七九二號提起公訴，並於八十八年十月十八日
    繫屬於臺灣桃園地方法院（下稱桃園地院），由該院以八十
    八年度訴字第一二八二號案件審理等情，此有上開起訴書、
    本院被告全國前案紀錄表、臺灣高等法院被告前案紀錄表及
    桃園地檢署八十八年十月十八日桃檢楠昃字第一五四五二號
    函上所附桃園地院收文戳在卷可憑（本院八十八年度訴字第
    一六三四號卷(一)第七頁，九十九年度訴緝字第三一號卷第十
    七頁至第十九頁、第三六、三七頁及第五三頁參照）。
  (二)細譯被告本件被訴之犯罪事實，及其上揭經桃園地檢署起訴
    、現繫屬於桃園地院之犯罪事實，均係利用換貼他人身分證
    上照片之方式變造身分證，並偽以他人名義填寫普通護照入
    出境許可申請書而偽造該私文書後，持向外交部領事事務局
    行使，致不知情之外交部領事事務局人員因此核發護照，是
    其犯罪手法相近，而行為時間分別係於八十七年十一月間（
    本案部分）及八十六年一月二日至八十七年七月間（繫屬桃
    園地院部分），時間亦甚為緊接，足見其係基於概括犯意為
    之，被告行為後，刑法部分條文業經修正，依修正前刑法規
    定，被告此部分犯行應屬連續犯，而具有裁判上一罪關係，
    若依新法規定分論併罰，其刑度顯較修正前刑法規定為重，
    經比較新舊法結果，自以被告行為時之規定較有利於被告，
    依刑法第二條第一項前段規定，應適用較有利於被告之舊法
    規定，認定係屬連續犯；至被告另於本件被訴於八十七年十
    月間與吳雲亮、王全成、梁振發共同使梁振發與大陸地區女
    子林賽英假結婚後，使雲林縣虎尾鎮戶籍事務所公務員將此
    不實事項登載於職務上所掌之公文書之行為，因亦於八十七
    年間為之，公訴人認此部分犯罪事實與其餘被訴部分係基於
    概括犯意為之，應論以連續犯，此有臺灣臺北地方法院檢察
    署（下稱臺北地檢署）檢察官九十九年度蒞字第三七五八號
    補充理由書復於本院卷可佐（本院九十九年度訴緝字第三一
    號卷第五九頁參照），是本案公訴人起訴被告如上揭一、所
    載之犯行，顯與上述桃園地院八十八年度訴字第一二八二號
    案件，屬於裁判上一罪之同一案件。
  (三)而本案經臺北地檢署檢察官於八十八年九月三十日提起公訴
    ，並於八十八年十一月二日繫屬本院，有起訴書、本院卷內
    臺北地檢署八十八年十一月二日乙○聰日八十八偵五四四六
    字第七九七三號函及其上蓋用之本院收文章戳一枚附卷足憑
    （本院八十八年度訴字第一六三四號卷(一)第一頁參照），堪
    認本案繫屬在後。揆諸前開法條規定及說明，本件應由繫屬
    在先之桃園地院審判之，本院依法不得為審判，爰不經言詞
    辯論，逕為諭知不受理之判決。
據上論斷，應依刑事訴訟法第三百零三條第七款、第三百零七條
，判決如主文。
中    華    民    國    99    年    3     月    26    日
                  刑事第九庭審判長法  官  林怡秀
                                  法  官  劉素如
                                  法  官  張詩芸
以上正本證明與原本無異。
如不服本判決應於收受送達後10日內向本院提出上訴書狀，並應
敘述具體理由；其未敘述上訴理由者，應於上訴期間屆滿後20日
內向本院補提理由書（均須按他造當事人之人數附繕）「切勿逕
送上級法院」。
                                  書記官  顏淑華
中    華    民    國    99    年    3     月    26    日

司法院資訊處製作；財團法人民間司法改革基金會備份。
